臺北高等行政法院判決　　　　　　　　　　　　　　　九十年度訴字第五六九七號
　　　　　　　　　　　　　　　.
　　原　　　告　洪達自動控制機器有限公司
　　代　表　人　甲○○董事）.
　　訴訟代理人　丙○○
　　被　　　告　經濟部智慧財產局
　　代　表　人　蔡練生（局長）住同右
　　訴訟代理人　乙○○
　　參　加　人　日商．本田技研工業股份有限公司
　　代　表　人　福井威夫董事.
　　訴訟代理人　林志剛律師（兼送達代收人）
　　　　　　　　楊憲祖律師
　　　　　　　　林金榮律師
右當事人間因商標異議事件，原告不服經濟部中華民國九十年七月二十六日經（九０
）訴字第０九００六三一六四七０號訴願決定，提起行政訴訟，並經本院裁定命參加
人獨立參加被告之訴訟。本院判決如左：
　　主  文
原告之訴駁回。
訴訟費用由原告負擔。
　　事  實
一、事實概要：緣原告前於民國（下同）八十八年十二月十五日以「HONDACOAT及圖
    」商標（如附圖一），指定使用於商標法施行細則第四十九條所定商品及服務分
    類表第七類之塗糊機、噴漆機、噴糊機、噴膠機、靜電塗裝機、自動油漆機、船
    體自動油漆機、全自動塗裝烤漆機商品，向被告申請註冊，經准列為審定第九三
    ０三五一號商標（下稱系爭商標），嗣參加人以系爭審定商標有違商標法第三十
    七條第七款、第十二款及第十四款規定，檢據如附圖二之商標（下稱據以異議商
    標）對之提起異議。經被告審查，認系爭商標有違商標法第三十七條第七款之規
    定，於九十年五月二十三日以中台異字第九００二九０號商標異議審定書為異議
    成立，系爭「HONDACOAT及圖」商標之審定應予撤銷之處分，原告不服，提起訴
    願，經遭駁回，遂提起本件行政訴訟。
二、兩造聲明：
　(一)原告聲明求為判決：訴願決定及原處分均撤銷。
　(二)被告及參加人聲明求為判決：駁回原告之訴。
三、兩造之爭點：
    系爭商標與據以異議商標是否構成近似？是否有致公眾混淆誤認之虞？
甲、原告主張之理由：
一、「審視兩造商標異同，是否會誤認」之方式：
  (一)係以「異時」、「異地」、「隔離」及「通體（整體）觀察」之方式審觀論之，
  　而並非「同時」、「同地」、「併列」及「挑剔某部份」之方式，更不是又加予
  　「個人聯想」、「強迫推測」粗糙概括！
  (二)亦即，係以「消費者」之角度視之，非「個人」、「狹隘」之觀念論之。
二、「系爭商標」與「據以異議商標」之不同：
　(一)「文字」不同：
　1.極為明確，據以異議商標係「HONDA」，予消費者之認知，係極明確之「HONDA」
　　英文。而系爭商標案如附圖一，予消費者之觀感，絕對有所不同，實不能以其中
　　皆有「HONDA」即指為相同，不能如此〝文字數字〞之比較即論定。
  2.是故，系爭商標與據以異議商標，在「文字」認知方面，實有極大之差異性。
  3.且，就「整體（通體）」言，兩者之「圖樣」，亦有不同之型態觀感，實不能〝
  　粗糙概括〞。
  (二)「營業項目、產品」不同：
  1.系爭商標係使用於「塗糊機、噴漆機、噴糊機、噴膠機、靜電塗裝機、自動油漆
    機、船體自動油漆機、全自動塗裝烤漆機」商品。亦即，係「有關『漆、膠』之
    處理、加工機器」等機器製造廠。
  2.據以異議商標之 HONDA係使用於「汽車」商品，汽車廠商。
  3.故，可極明確得知：系爭商標與據以異議商標，兩者係完全不同之公司、營業、
　　產品。當然，產品行銷之管道亦不同、產品亦不可能同時出現於同一場地同時擺
　　售。
　4.恰如：「大同電器、大同醬油、大同磁器」、「太平洋建設、太平洋電纜、太平
　　洋機器」，可分別為消費者所極明確分析。
  (三)且，系爭商標係原告「早已使用」公司英文名稱：
　1.請參閱原告之「產品型錄」、「出口報單」，可極明確得知，「『HONDA』
　　AUTOMATION CO.,LTD」，係早已在「經濟部登記在案之公司英文名稱」，且乃早
　　已使用於「漆、膠之有關加工機器」。
　2.今，原告只是將原有之英文名稱「HONDA」，另以「HONDACOAT」提出申請註冊。
　　且，「HONDA」亦是原告「公司名稱『洪達』」之譯音，並未有改變、非臨時使
　　用之，亦與參加人之營業、產品不類似，故絕無混淆之虞。
三、另，提出「判例」，證明「不能以『有汽車販賣行為』、『有在外國使用』，即
    可論為『會使我國一般消費者誤認、誤信商品之來源主體』」：
　(一)請參閱中台異字第八二一二一○號商標異議審定書，乃「義大利飛雅特汽車」之
　　「遊龍」品牌汽車，對審定第五九一○○五號「遊龍UNO」聯合商標之異議，被
　　告機關判為「．．．（被異議案）指定使用於家電之馬達商品，客觀上應無使一
　　般消費者對其表彰之商品來源產生混淆誤認之虞」。
　(二)請參閱中台評字第八六○四二四號之商標評定書，乃美商以「DUCK HEAD」、「
　　DUCK HEAD LOGO」評定我國之「達克公爵Gentleman Duck」商標，判為「不會使
　　我國一般消費者混淆、誤認誤信」。
　　上述，兩「判例」，在在可證，不能以「外商」、「有某些文字相同」即論為「
　　會使一般消費者誤認、誤信、混淆」。
四、原告提出四十一件以『HONDA』有關之英文，註冊於其它多種物品類別之商標註
    冊案。此可證明「HONDA」英文字，非只能由參加人「獨佔」全部之商品專用權
　　。「HONDA」經多家業界、不同物品使用、註冊核准，已成「弱勢文字」，不能
　　由某一人專取獨佔。若，本案被異議成立，成一「判例」，那前舉各案註冊，將
　　皆會被「撤銷」，影響將極大，因前舉各業界，已投資極龐大之資金使用「
　　HONDA」之商標，如因參加人片面之主觀而撤銷，實不客觀與不公平！又，前舉
　　案例亦可證明，雖有「部份英文字相同」，但亦可「共存」。因，尚有「圖樣、
　　及其它文字」可供一般消費者區別，而系爭商標與前舉各案同，其圖樣足可供一
　　般消費者區別。
五、故，前舉案例可證：
　(一)被告機關「審定之一向『標準』、『準則』」，絕非是以「皆有某些英文字（皆
　　有HONDA）」即論為相同，並給「有相同英文字、不同行業者，共存註冊」，今
　　對原告，卻出現「不同標準」、「撤銷註冊」之判決，實有失公允。
  (二)何況，原告註冊之系爭商標『HONDACOAT』、係依「法人名稱『直接譯音』」，
  　與參加人只有「HONDA」尚有不同，足供消費者區別，不會有混淆之虞。
  　故被告機關對本案實過於嚴苛、偏差！
六、綜上所述，系爭商標與據以異議商標確實有「不同之區別性」，實不能以個人之
    〝文字數量統計〞式狹隘論定，何況，有多件案例為證、及「系爭商標係原本為
    原告之品牌、公司英文名稱」，我國商標法絕不是以「文字數量統計」式狹隘論
    之。請撤銷原處分、原決定，以維權益。
乙、被告主張之理由：
一、按商標圖樣「相同或近似於他人著名之商標或標章，有致公眾混淆誤認之虞者」
    ，不得申請註冊，為本件商標異議審定時商標法第三十七條第七款所明定。所謂
    「著名商標或標章」，係指商標或標章有客觀證據足以認定該商標或標章已廣為
    相關事業或消費者所普遍認知者而言，復為商標法施行細則第三十一條第一項所
    明定。又所稱「有致公眾混淆誤認之虞者」，係指商標或標章有使一般消費者對
    其所表彰之商品來源或產製主體發生混淆誤信之虞而言。而商標圖樣之近似，以
    具有普通知識經驗之購買人，於購買時施以普通所用之注意，有無混同誤認之虞
    判斷之，復為商標法施行細則第十五條第一項所明定。商標在外觀、觀念或讀音
    方面有一近似者，即為近似之商標。
二、查本件審定第九三○三五一號「HONDACOAT及圖」商標圖樣上之外文「HONDACOAT
    」，與參加人據以異議之註冊第二四一四七、二四二八○、七九一一六號等商標
    圖樣外文「HONDA」（參參加人檢送異議理由附件三及實際使用之證據）相較，
    二者均有相同之「HONDA」，且前者雖後接「COAT」，然該外文為習見之文字，
    有（油漆的）表層等字義，使用於噴漆機、自動油漆機等商品，前置之「HONDA
    」難謂非為引人注意之主要部分之一，於異時異地隔離觀察，有使人產生混同誤
    認之虞，應屬構成近似之商標。又查據以異議之「HONDA」商標係參加人首先使
    用於汽車及其組件等商品上之標誌，除於其日本及世界多國廣泛註冊外，於我國
    早自五十五年起即陸續取得註冊第二四一四七、二四二八○、七九一一六號等商
    標並經延展註冊在案，且以技術提供三陽工業股份有限公司（下稱三陽工業公司
    ）生產製造，由南陽、南誠實業公司負責銷售並積極於各報章雜誌刊登廣告、印
    發商品型錄宣傳，該「HONDA」系列商標汽車產品，如「HONDA CIVIC」、「
    HONDA CITY」、「HONDA ACCORD」、「HONDA CR-V」等，自西元一九九七年至一
    九九九年間已進口我國市場約十萬輛，其中「HONDA CR-V」汽車並蟬聯西元一九
    九八、一九九九、二○○○年J.D.Power Asia Pacific台灣最佳表現 (APEAL)＼
    最佳新汽車品質 (IQS)休閒車等殊榮，凡此有參加人所檢附之「HONDA」系列車
    款西元一九九七年至一九九九年台灣登錄台數一覽表、商標註冊一覽表、進口商
    業發票、報章雜誌廣告、商品型錄等證據資料影本附卷可稽，於本件審定第九三
    ○三五一號「HONDACOAT及圖」商標申請註冊日（八十八年十二月十五日）前，
    該據以異議「HONDA」商標所表彰之信譽堪認有客觀證據足以認定已廣為相關事
    業或消費者所普遍認知而達著名商標之程度。從而原告以近似之外文，作為審定
    第九三○三五一號「HONDACOAT及圖」商標圖樣主要部分之一申請註冊，指定使
    用於塗糊機、噴漆機、噴糊機、噴膠機、靜電塗裝機、自動油漆機、船體自動油
    漆機、全自動塗裝烤漆機商品，客觀上自有使一般消費者對其所表彰之商品來源
    或產製主體發生混淆誤信之虞，應有首揭法條規定之適用。又本件商標既應依商
    標法第三十七條第七款之規定撤銷其審定，其是否尚有違反同條第十二、十四款
    之規定，自無庸審究，併予明。
三、綜上論述，被告原處分，洵無違誤，敬請駁回原告之訴。
丙、參加人主張之理由：
一、按商標圖樣「相同或近似於他人著名之商標或標章，有致公眾混淆誤認之虞者」
    不得申請註冊，為商標法第三十七條第七款所明定。所謂商標圖樣相同或近似於
  　他人著名商標或標章，有致公眾混淆誤認之虞者，係指商標本身相同或近似於他
  　人夙著盛譽之商標或標章，有使一般消費者誤信其所表彰之商品來源或產銷主體
  　而購買之虞而言。又商標構成相同或近似者，係指以具有普通知識經驗之商品購
  　買者，於購買時施以普通所用之注意，就兩商標主要部分之外觀、觀念或讀音隔
  　離觀察，只要有一足以產生混同誤認之虞者，兩商標即為近似之商標，合先敘明
  　。
二、查系爭審定第九三０三五一號「HONDACOAT及圖」商標圖樣上之外文「HONDACOAT
    」，與參加人據以異議之「HONDA」商標，均有完全相同的「HONDA」五個英文字
    母，雖系爭商標於該「HONDA」之後加以「COAT」四字母，惟因其字首與參加人
    據以異議之「HONDA」商標相同，是有使相關業者及消費者混淆誤認其係參加人
    「HONDA」之系列商標而誤信誤購之虞，故二商標為近似之商標毋庸置疑。
三、參加人係世界著名之汽車製造廠商，所產製之汽車商品因性能優異而廣受消費者
    之喜愛與信賴，而「HONDA」即為參加人首創使用於其所產製之各式汽車商品上
    之商標，從早期至今的「HONDA CIVIC」、「HONDA CITY」、「HONDA ACCORD 」
    到「HONDA CR-V」等每年均有相當之銷售成績（參異議理由附件二），參加人為
    保障商標權益，早即以「HONDA」商標於日本本國及包含台灣在內之世界多國申
    請註冊取得商標專用權（參異議理由附件三）在案。且參加人先前更以技術提供
    三陽工業公司生產製造，由南陽、南誠實業公司負責銷售，而於眾敵環繞的汽車
    市場上佔有一席之地。再者，參加人HONDA ACCORD曾獲西元一九九九年美國
    J.D.Power台灣最佳汽車表現獎 (APEAL)，且HONDA CR-V更蟬聯西元一九九八、
    一九九九、二０００年美國J.D.Power台灣最佳汽車表現獎 (APEAL)＼最佳新車
    品質 (IQS)休閒車雙料冠軍，西元二０００年台灣年度風雲車等大獎，加上參加
    人台灣總代理三陽工業公司、南陽實業公司與南誠實業公司積極刊登廣告、印發
    商品型錄（參異議理由附件四），及報紙相關報導（參異議理由附件五），該參
    加人據以異議之「HONDA」商標堪稱已為相關消費者所知悉而為著名商標實非虛
    言。
四、詎本件原告不思自創商標，竟以外觀、觀念及讀音近似於參加人著名商標「
    HONDA」之外文「HONDACOAT」作為其審定第九三０三五一號商標圖樣主要部分申
    請註冊，其有欺罔消費大眾而意漁目混珠，剽竊參加人商譽之不法居心實昭然若
    揭，而於實際交易市場上，相關事業或消費者一見「HONDA」商標或與之近似之
    商標即與參加人產生聯想，是系爭商標實有使一般消費大眾對其商品之品質、來
    源等發生混淆誤認，誤以其為參加人之相關產品或與參加人有授權代理關係而加
    以購買之虞彰彰明甚，是其有致公眾誤信之情事，依法應不得註冊。
五、綜上所述，本件系爭商標「HONDACOAT及圖」實有違商標法第三十七條第七款之
    規定，依法應不得申請註冊，請依法駁回原告之訴，以維法制。
　　理  由
一、本件被告之代表人原為陳明邦，九十一年九月九日變更為蔡練生，茲由其具狀聲
    明承受訴訟，核無不合，應予准許，先為明。
二、按商標圖樣「相同或近似於他人著名之商標或標章，有致公眾混淆誤認之虞者」
    ，不得申請註冊，為商標法第三十七條第七款所明定。而衡酌商標圖樣是否構成
    近似，應以具有普通知識經驗之購買人，於購買時施以普通所用之注意，有無混
    同誤認之虞判斷之。又「商標之近似與否，應隔離觀察以為判定之標準，縱令兩
    商標對照比較能見其差別，然異地異時各別觀察則不易見者，仍不得不謂為近似
    ，故凡商標無論在外觀上、名稱上或觀念上，其主要部分近似，有足以惹起混同
    誤認之虞，而其他附屬部分雖不近似，仍不得不謂為近似之商標」、「構成商標
    之圖形文字，總括其各部分從隔離的觀察其全體之外觀上，苟易發生混同誤認者
    ，固屬近似，若其主要部分於異時異地各別觀察，無論在外觀上、名稱上或觀念
    上有足以引起混同誤認之虞時，亦係近似，而其附屬部分之有無顯著差異則非所
    問」、「判斷兩商標是否近似，自應就各商標之主要部分隔離觀察，以辨其是否
    足以引起混同誤認之虞」，改制前行政法院二十六年判字第二○號、三十年判字
    第一○號及四十八年判字第八十一號判例分別著有明文。故判斷兩商標是否近似
    ，應就各商標之主要部分異時異地隔離各別觀察，以辨其是否足以引起混同誤認
    之虞，如其主要部分在外觀、讀音或觀念上有一近似者，即為近似之商標。次按
    所稱「著名商標或標章」，係指有客觀證據足以認定該商標或標章已廣為相關事
    業或消費者所普遍認知者，復為同法施行細則第十五條第一項及第三十一條第一
    項所明定。至所謂「有致公眾混淆誤認之虞者」，係指商標或標章有使相關事業
    或消費者對其所表彰之商品來源或產製主體發生混淆誤信之虞而言。
三、本件被告機關以系爭商標與據以異議商標圖樣上均有相同之外文「HONDA」，異
    時異地隔離觀察，有使人產生混同誤認之虞，應屬近似商標；另由參加人檢送之
    進口商業發票、報章雜誌廣告、商品型錄等證據資料可證明據以異議商標所表彰
    之汽車商品信譽，於系爭商標八十八年十二月十五日申請日前，已廣為相關事業
    或消費者所普遍認知而達著名之程度。從而系爭商標以近似於據以異議商標之圖
    樣，申請註冊於塗糊機、噴漆機、噴糊機及噴膠機等商品，客觀上有使一般消費
    者對其所表彰之商品來源或產製主體發生混淆誤認之虞，有違首揭法條之規定等
    理由，乃為異議成立，系爭商標審定應予撤銷之處分。原告不服，提起訴願，主
    張系爭商標與據以異議商標圖樣，整體觀之，有不同觀感；另系爭商標指定使用
    之塗糊機、噴漆機、噴糊機及噴膠漆等商品，與據以異議商標指定使用之汽車等
    商品，二者行銷管道亦有不同，故系爭商標應無違反商標法第三十七條第七款規
    定云云。經訴願決定駁回，復執前詞提起行政訴訟。
四、經查系爭「HONDACOAT及圖」商標係由方形黑底，於左上角勾勒白色圓弧，並於
    方形下方置外文「HONDACOAT」所聯合組成，而據以異議商標則係單純之外文「
    HONDA」所構成（參參加人檢送異議附件三及實際使用之證據），二者均有相同
    之外文「HONDA」，且前者雖後接「COAT」，然該外文為習見之文字，有（油漆
    的）表層等字義，使用於噴漆機、自動油漆機等商品，前置之「HONDA」難謂非
    為引人注意之主要部分之一，於異時異地隔離觀察，二者有使人產生混同誤認之
    虞，應屬近似之商標。又查據以異議之「HONDA」商標係參加人首先使用於汽車
    及其組件等商品上之標誌，其除於日本及世界多國廣泛註冊外，於我國早自五十
    五年起即陸續取得註冊第二四一四七、二四二八○、七九一一六號等商標，並經
    延展註冊在案，且以技術提供三陽工業公司生產製造，由南陽、南誠實業公司負
    責銷售並積極於各報章雜誌刊登廣告、印發商品型錄宣傳，該「HONDA」系列商
    標汽車產品，如「HONDA CIVIC」、「HONDA CITY」、「HONDA ACCORD」、「
    HONDA CR-V」等，自西元一九九七年至一九九九年間已進口我國市場約十萬輛，
    其中「HONDA CR-V」汽車並蟬聯西元一九九八、一九九九、二○○○年
    J.D.Power（美國知名市調公司）Asia Pacific台灣最佳表現 (APEAL)＼最佳新
    汽車品質 (IQS)休閒車等殊榮，凡此有參加人所檢附之「HONDA」系列車款西元
    一九九七年至一九九九年台灣登錄台數一覽表（異議附件二）、商標註冊一覽表
    （異議附件三）、進口商業發票及商品型錄（異議附件四）、報章雜誌廣告、
    （異議附件五）等證據資料影本附卷可稽，其中異議附件四之進口商業發票、商
    品型錄及異議附件五之報章雜誌廣告等證據資料，雖然有部份晚於系爭商標八
    十八年十二月十五日申請日，然由前開早於系爭商標申請日前之證據資料觀之，
    本件系爭審定第九三０三五一號「HONDACOAT及圖」商標申請註冊日（八十八年
    十二月十五日）前，該據以異議「HONDA」商標所表彰之汽車商品信譽堪認已廣
    為相關事業或消費者所普遍認知而達著名商標之程度，此亦為原告所不爭執。原
    告雖主張系爭商標指定使用之塗糊機、噴漆機、噴糊機及噴膠漆等商品，與據以
    異議商標指定使用之汽車等商品，二者行銷管道不同，故系爭商標應無違反商標
    法第三十七條第七款規定云云，惟系爭商標與據以異議商標雖指定使用之商品分
    屬不同類別，然綜合衡酌參加人檢送之證據資料據及據以異議商標之著名程度，
    原告以近似之外文，作為系爭審定第九三０三五一號「HONDACOAT及圖」商標圖
    樣主要部分之一申請註冊，指定使用於塗糊機、噴漆機、噴糊機、噴膠機、靜電
    塗裝機、自動油漆機、船體自動油漆機、全自動塗裝烤漆機商品，客觀上自有使
    一般消費者對其所表彰之商品來源或產製主體發生混淆誤信之虞，應有首揭法條
    規定之適用。至原告訴稱以「HONDA」為商標圖樣之一部份而獲准註冊者，有近
    四十一件之多，此有起訴狀附件五「四十一件不同類別「HONDA」註冊商標案例
    影本」為證，故系爭商標亦應獲准註冊一節。經查原告所舉起訴狀附件五諸另案
    ，或專用權期間已屆滿，或為經被告撤銷，或與本件案情有別，且基於商標審查
    個案拘束原則，自難執為本件有利之論據。另參加人異議主張之法條雖為商標法
    第三十七條第七款、第十二款及第十四款，然原處分既認應依商標法第三十七條
    第七款規定撤銷系爭商標之審定，則其未審究是否尚有同條第十二款、第十四款
    規定之適用，即無不合，併此明。
五、綜上所述，被告所為系爭第九三０三五一號「HONDACOAT及圖」商標之審定應予
    撤銷之處分，於法洵無不合，訴願決定予以維持，亦無違誤，原告起訴意旨，仍
    執前詞及個人主觀之見解，請求撤銷訴願決定及原處分，為無理由，應予駁回。
    至兩造（含參加人）其餘攻擊防禦方法，於本件判斷不生影響，爰不再逐一論斷
    ，附此敘明。
據上論結，本件原告之訴為無理由，爰依行政訴訟法第九十八條第三項前段，判決如
主文。
中　　華　　民　　國　　九十一　　　年　　　十一　　　月　　二十一　　　日
                                  臺北高等行政法院  第三庭
                                            審判長  法  官　姜素娥
      　　　　　　　　　　　　　　　　　　　　      法　官　陳國成
      　　　　　　　　　　　　　　　　　　　　      法　官　林文舟
右為正本係照原本作成。
如不服本判決，應於送達後二十日內，向本院提出上訴狀並表明上訴理由，如於本判
決宣示後送達前提起上訴者，應於判決送達後二十日內補提上訴理由書（須按他造人
數附繕本）。
中　　華　　民　　國　　九十一　　　年　　　十一　　　月　　二十二　　　日
                                                    書記官  余淑芬
